【裁判字號】    92,台上,7046
【裁判日期】    921217
【裁判案由】    違反毒品危害防制條例
【裁判全文】
最高法院刑事判決                              九十二年度台上字第七０四六號
    上  訴  人  台灣高等法院台南分院檢察署檢察官
    上  訴  人
    即  被  告  乙○○
                甲○○
    被      告  丙○○
                        號
右上訴人等因被告等違反毒品危害防制條例案件，不服台灣高等法院台南分院中華民
國九十年六月二十一日第二審判決（九十年度上訴字第二七三號，起訴案號：台灣台
南地方法院檢察署八十九年度偵字第九五一、九五二、三一八六號），提起上訴，本
院判決如左：
    主  文
原判決關於乙○○、丙○○部分撤銷，發回台灣高等法院台南分院。
其他（即甲○○部分）上訴駁回。
    理  由
壹、撤銷發回部分
一乙○○部分
本件原判決認定：上訴人即被告乙○○前受有期徒刑之執行完畢未滿五年，猶不知悔
改。復基於販賣第二級毒品安非他命之犯意，以0000000000號行動電話為
聯絡工具，於民國八十九年一月七日凌晨三時三十分許，在台南市○○路與四維街口
附近，以一小包新台幣（下同）二千元之價格，販賣第二級毒品安非他命予丙○○時
，為警當場查獲而未遂，並扣得第二級毒品安非他命二包（淨重二‧三五公克、包裝
重０‧四五公克），及前揭行動電話一支等情。因而撤銷第一審此部分之科刑判決，
改判仍論被告乙○○以販賣第二級毒品，未遂罪，累犯，處有期徒刑肆年陸月，並諭
知扣案之安非他命貳包（淨重貳點參伍公克）沒收銷燬之，上開毒品之包裝（重零點
肆伍公克）及行動電話壹支（號碼0000000000）均沒收，固非無見。
惟按：(一)、有罪之判決書事實一欄，為適用法令之依據，應將法院依職權認定與犯罪
構成要件有關之事項，詳記於事實欄，然後於理由內逐一說明其憑以認定之證據及理
由，使事實及理由兩相一致，方為合法。又毒品危害防制條例第四條第二項之販賣第
二級毒品罪，以行為人有營利之意思，而販入或賣出第二級毒品或二者兼而有之為其
構成要件。故行為人有無此項營利意思之目的條件，自應於事實欄內為詳實之記載，
然後於理由內說明其憑以認定之證據，始足為適用該法條之依據。本件原判決事實欄
並未明確記載被告乙○○主觀上有無營利之意思，理由欄內就此亦無任何之論述說明
，致其論處該被告以販賣第二級毒品未遂罪刑，是否適法，無憑判斷，自屬無可維持
。(二)、販賣毒品罪，不以販入之後，復行賣出為必要，只須意圖營利而販入或賣出，
有一於此，犯罪即應成立。故被告如未及賣出即被查獲，則其毒品是否基於販賣營利
之意思而販入，攸關應成立販賣既遂或未遂罪，自應詳予調查審認。原判決認定：被
告乙○○於八十九年一月七日凌晨三時三十分許，攜帶安非他命出售予丙○○時，為
警查獲而未遂等情。然查該次售賣予丙○○之安非他命，被告乙○○究係如何取得？
如係向他人購得，其購入時是否即有轉售營利之意圖﹖凡此攸關被告乙○○之販賣行
為，是否已達於既遂程度，自應詳加查證根究明白，原判決未加調查說明，僅依販賣
第二級毒品未遂罪論擬，併有調查職責未盡之違背法令。以上或為被告乙○○上訴意
旨所指摘，或為本院得依職權調查之事項，應認原判決此部分有撤銷發回之原因。基
於審判不可分之原則，經原判決不另諭知被告乙○○無罪部分，應一併發回。
二丙○○部分
本件原判決以公訴意旨略稱：被告丙○○基於概括之犯意，自八十八年十二月間起至
八十九年一月七日止，在台南市○○路長榮世界附近，以每包五千元、二千元或一千
元不等之價格，非法販賣安非他命予甲○○多次。因認被告丙○○涉犯毒品危害防制
條例第四條第二項之販賣第二級毒品罪嫌云云。經審理結果，認不能證明被告丙○○
犯罪，因而撤銷第一審論處被告丙○○以連續販賣第二級毒品罪刑部分之判決，改判
諭知該被告無罪，固非無見。
惟按：(一)、證人之陳述有部分前後不符，或相互間有所歧異時，究竟何者為可採，法
院仍得本其自由心證予以斟酌，非謂一有不符或矛盾，即應認其全部均為不可採信；
倘其關於基本事實之陳述，與真實性無礙時，並非不得予以採信。經查公訴人認被告
丙○○涉有連續販賣安非他命予甲○○之罪嫌，係以證人林殷盛、甲○○於偵查中之
證言，為其主要之憑據（見起訴書第三至四頁，證據並所犯法條欄二）。依卷內資料
，證人林殷盛於偵查中證稱：於案發之前一星期，伊跟甲○○一起去向丙○○購買，
超過二次，伊都是在丙○○交付安非他命給甲○○時在場看到，地點在台南市○○路
「長榮世界」等語（見毒偵字第一三二號卷第三十一頁），又台南市「長榮世界」位
於同市○○路而非西門路，雖經另證人甲○○陳明在卷（見同上偵卷第三十三頁），
然甲○○於偵查中亦曾供謂：「是我去找丙○○買的，……我跟林殷盛一起出去，都
是我出錢買的」、「（我跟林殷盛一起出去向丙○○拿過安非他命）二、三次」等詞
（見同上偵卷第三十二頁背面、第三十三頁背面），其二人對於該「長榮世界」究係
在台南市○○路或林森路之枝節部分，所供縱有不一，然關於基本事實之陳述則無不
合。原判決就證人林殷盛、甲○○前揭證言互核相符部分，得否相互補強利用，而使
被告丙○○被訴之犯罪事實獲得確信，並未詳加勾稽。遽以證人甲○○另又改稱：伊
係與丙○○合資購買安非他命云云，及「林殷盛所指被告販賣地點『長榮世界』附近
，係位在台南市○○路，而非西門路」，即認甲○○、林殷盛上開不利於被告丙○○
之證詞均非可取（見原判決第十至十一頁，理由丁、四之(一)），難謂已符採證法則，
於法即有未合。(二)、客觀上為法院認定事實及適用法律基礎之證據，雖已調查而其內
容尚未明瞭者，即與未經調查無異，如遽行判決，仍屬應於審判期日調查之證據未予
調查，依刑事訴訟法第三百七十九條第十款之規定，其判決當然為違背法令。經查證
人甲○○於警詢時證稱：「我是向一名綽號『進哥』的男子購買（安非他命），……
聯絡電話是0000000000，……」等語（見警(一)卷第二頁），而被告丙○○
於警詢時亦坦承：「我現在使用的電話是鄭桐良的，號碼是0000000000」
等詞不諱（見警(二)卷第二頁背面），各該供詞既為公訴人引為被告丙○○犯罪之證據
（見起訴書第三頁，證據並所犯法條欄二之(一)），則證人甲○○及被告丙○○之上開
陳述是否可信？即堪研求，倘屬肯定，被告丙○○使用之行動電話何以供為甲○○向
綽號「進哥」者購買安非他命之聯絡工具？被告丙○○縱非綽號「進哥」之人，惟其
與綽號「進哥」之關係如何？其對於甲○○與綽號「進哥」者二人之間買賣安非他命
之行為，參與之程度如何？因攸關被告丙○○應否擔負刑責，自有調查釐清之必要。
原審均未詳查究明，遽為該被告無罪之諭知，併有調查職責未盡及判決理由不備之違
誤。檢察官上訴意旨執以指摘，非無理由，應認原判決此部分亦有撤銷發回之原因。
三甲○○部分
按刑事訴訟法第三百七十七條規定，上訴於第三審法院，非以判決違背法令為理由，
不得為之。是提起第三審上訴，應以原判決違背法令為理由，係屬法定要件。且必須
依據卷內資料為具體之指摘，並足據以辨認原判決已具備違背法令之形式，始屬相當
。本件原判決認定：上訴人即被告甲○○前受有期徒刑之執行完畢未滿五年，仍不知
悔改。又基於概括犯意，自八十八年十二月間起至八十九年一月六日止，在其所開設
位於台南縣永康市○○街之「檳榔世家」等處，連續多次無償轉讓第二級毒品安非他
命予林殷盛施用。嗣於八十九年一月六日十九時二十五分許，甲○○與林殷盛駕駛小
客車行經國道一號三百十三公里北向新市收費站時為警查獲，並扣得甲○○所有，供
轉讓予林殷盛施用之第二級毒品安非他命一小包（淨重０‧五四公克、包裝重０‧三
五公克）等情。因而撤銷第一審關於被告甲○○部分之科刑判決，改判仍論該被告以
連續轉讓第二級毒品罪，累犯，處有期徒刑壹年，並諭知扣案之安非他命壹小包（淨
重零點伍肆公克）沒收銷燬之，上開毒品之包裝（重零點參伍公克）沒收。係依憑被
告甲○○之自白（坦承林殷盛常至伊開設之檳榔攤，自行取用伊之安非他命等事實不
諱）、證人林殷盛之證言（證述伊經常至甲○○之檳榔攤幫忙照顧生意，甲○○因而
提供安非他命予伊施用等情），並參酌前揭為警當場查扣，經法務部調查局鑑驗結果
確屬第二級毒品之安非他命一小包等證據資料，而為論斷，已敘明其所憑之證據及認
定之理由。而以被告甲○○否認有轉讓第二級毒品之犯行，辯稱：伊並未將毒品免費
供給林殷盛施用，係林殷盛自己取用。伊發現後有加以阻止，且經常更換放置毒品之
處，但林殷盛仍然可以自行尋得，伊沒有轉讓毒品之犯意云云，為卸責之詞，不足採
信，亦已依憑卷證資料，在理由內詳加指駁。從形式上觀察，原判決此部分並無違法
情形存在。被告甲○○上訴意旨略稱：原判決認定伊在上開檳榔攤等處無償提供安非
他命予林殷盛施用，但就林殷盛前往檳榔攤幫忙伊照顧生意之次數、逗留之時間、該
檳榔攤之大小及佈置、林殷盛在攤位何處及如何得安非他命等事實，均未詳細調查，
顯非適法等語。惟按刑事訴訟法第三百七十九條第十款所稱應調查之證據，係指與待
證事實有重要關係，在客觀上認為應行調查者而言。本件被告甲○○經營之檳榔攤其
面積之大小及佈置、林殷盛前往幫忙之次數及逗留之時間等情，均與被告甲○○有無
轉讓安非他命予林殷盛之待證事實無涉；又原判決係認定被告甲○○無償轉讓安非他
命予林殷盛施用，而非認定林殷盛擅取該被告之安非他命施用，自不生應調查林殷盛
在攤位何處及如何取得安非他命之問題。上訴意旨所指，均非上述情形之證據，不能
謂有前開第十款之違法情事，妄加爭執，自非適法之第三審上訴理由。其餘上訴意旨
，經核係置原判決所為明白論斷於不顧，仍持已為原判決指駁之陳詞再事爭辯，及對
於事實審法院取捨證據與自由判斷證據證明力之職權行使，徒以自己之說詞，泛指其
為違法，並未就原判決究竟如何違背經驗法則或論理法則，依據卷內資料具體指明，
難認已符合首揭法定之第三審上訴要件。其上訴違背法律上之程式，應予駁回。
據上論結，應依刑事訴訟法第三百九十七條、第四百零一條、第三百九十五條前段，
判決如主文。
中      華      民      國    九十二    年     十二     月     十七     日
                              最高法院刑事第九庭
                                  審判長法官  林  增  福
                                        法官  邵  燕  玲
                                        法官  陳  世  雄
                                        法官  石  木  欽
                                        法官  郭  毓  洲
      右正本證明與原本無異
                                              書  記  官
中      華      民      國    九十二    年     十二     月    二十二    日
                                                                        Ｑ


司法院資訊處製作；財團法人民間司法改革基金會備份。
